【裁判字號】    99,易,1270
【裁判日期】    990929
【裁判案由】    傷害
【裁判全文】
臺灣高雄地方法院刑事判決              99年度易字第1270號
公  訴  人  臺灣高雄地方法院檢察署檢察官
被      告  甲○○
上列被告因傷害案件，經檢察官提起公訴（99年度偵字第12963
號），本院判決如下：
    主  文
甲○○犯傷害罪，處拘役肆拾日，如易科罰金，以新臺幣壹仟元
折算壹日。
    事  實
一、甲○○於民國99年2 月20日23時許，與丙○○、戊○○、丁○○在乙○○位於高雄市鹽埕區○○○路206 號住處打麻將
    ，因牌局口角，丙○○先持安全帽毆打甲○○頭部並以左手
    勒住甲○○脖子，甲○○遂基於傷害人身體之犯意，以右手
    繞過丙○○後背部、左手繞過丙○○腰部，以雙手環繞抱住
    丙○○腹部之方式與之互相掙扎扭打，致丙○○受有頭部外
    傷、胸部挫傷、左臉左下唇多處擦傷、右背挫傷之傷害（丙○○傷害部分由甲○○另行提起自訴）。
二、案經丙○○訴由高雄市政府警察局鹽埕分局移送臺灣高雄地
    方法院檢察署檢察官偵查起訴。
    理  由
一、證據能力之判斷─
    按被告以外之人於審判外之言詞或書面陳述，除法律有規定
    者外，不得作為證據；又被告以外之人於審判外之陳述，雖
    不符刑事訴訟法第159 條之1 至第159 條之4 之規定，而經
    當事人於審判程序同意作為證據，法院審酌該言詞陳述或書
    面陳述作成時之情況，認為適當者，亦得為證據；當事人、
    代理人或辯護人於法院調查證據時，知有該法第159 條第1
    項不得為證據之情形，而未於言詞辯論終結前聲明異議者，
    視為有前項之同意，刑事訴訟法第159 條第1 項、第159 條
    之5 分別定有明文。本判決所引用之各項證據資料，其屬於
    被告以外之人於審判外之陳述者，均據被告甲○○、檢察官
    於本院審理中同意作為證據（本院審易卷第14頁），本院審
    酌上開證據作成時之情況，亦無不當取供等情形，認為以之
    作為本案之證據亦屬適當，核諸上開說明，應有證據能力。
二、認定事實所憑證據及被告之辯解─
    訊據被告甲○○矢口否認有何傷害之犯行，辯稱：伊沒有動
    手打告訴人云云。經查：
  (一)被告甲○○、告訴人丙○○、戊○○、丁○○於99年2 月20
    日23時許，在乙○○址設高雄市鹽埕區○○○路206 號住處
    打麻將；丙○○先持安全帽毆打甲○○，甲○○遂向丙○○
    撲去，抱住丙○○並搶奪丙○○手上安全帽；丙○○於99年
    2 月21日11時6 分許前往大東醫院就診，診斷受有頭部外傷
    、胸部挫傷、左臉左下唇多處擦傷、右背挫傷之傷害，且於
    發生爭執前告訴人確實並未受有前開傷害等情，為當事人所
    不爭執（本院審易卷第14頁），並有大東醫院99年3 月29日
    乙種診斷證明書（警卷第30頁）、99年8 月14日函及附件（
    本院易字卷第31-34頁）在卷可稽，此部分事實應堪認定。
  (二)證人即告訴人丙○○於警詢及偵訊時均一致證稱：本件案發
    時因打牌口角，伊先持安全帽打被告，被告就撲到伊身上，
    伊與被告就互毆等語（警卷第2-4 頁、偵卷第14頁），核與
    證人戊○○於偵訊時證稱：被告抱住告訴人，後來二人倒在
    地上，被告有還手等語（本院易字卷第42-43 頁），證人丁○○於警詢、偵訊時證稱：告訴人先持安全帽打被告頭部，
    被告就跳上告訴人身上與告訴人相抱扭打在一起等語（警卷
    第18頁、偵卷第13-14 頁），證人乙○○於警詢時證稱：伊
    有看見被告與告訴人互毆的情形，告訴人有拿安全帽毆打被
    告等語（警卷第21頁）均大致相符，而證人丁○○於本院審
    理時當庭模擬本件案發當天告訴人與被告扭抱在一起之情形
    ，有模擬照片附卷可參（本院易字卷第66- 67頁），觀諸模
    擬照片動作可知被告以右手繞過丙○○後背部、左手繞過丙○○腰部、雙手環繞抱住丙○○腹部，丙○○以左手臂勒住
    甲○○脖子，足認本件案發時被告確有以上開方式與告訴人
    互相掙扎扭打，致告訴人受有前揭傷害無訛。
  (三)證人戊○○於本院審理時雖一度證稱：偵訊時檢察官沒有問
    伊關於被告後來跳上告訴人身上，有還手，檢察官很兇云云
    （本院易字卷第40頁），然經本院當庭勘驗證人戊○○於99
    年4 月20日偵訊光碟，勘驗結果為：「一、檢察官本次訊問
    被告甲○○、丙○○、及證人戊○○、丁○○。二、證人戊○○於人別訊問時因怕受威脅而不願講出住址，後經檢察官
    詢問證人戊○○父親之姓名以確定人別後，檢察官即未再追
    問證人戊○○之住址。後被告甲○○、丙○○暫行退庭時，
    證人戊○○主動告知其住所為光華一路。三、證人戊○○以
    證人身份接受檢察官詢問時，確實有證稱被告甲○○有還手
    等語，與該次偵訊筆錄記載內容並無太大差異。四、檢察官
    本次訊問有提議被告甲○○、丙○○能和解，並請證人戊○○充當和事佬，並無證人戊○○剛才所證檢察官像清朝的官
    等態度兇惡之情形。五、有關筆錄記載證人戊○○證稱『甲○○後來就跳上丙○○身上』，此部分應該是證人戊○○證
    稱『甲○○抱住丙○○，後來二人倒在地上』等語」。堪認
    證人戊○○於本院審理時證稱其於偵訊時沒有證述被告有還
    手云云，應係因被告在場心生畏懼而為迴護被告之詞，殊無
    可採，自難憑此據為被告有利之認定。
  (四)證人丁○○於本院審理時雖一度證稱：伊在警詢、偵訊時沒
    說被告與告訴人有扭打，實際上案發當時被告與告訴人是互
    相抱著靜止的狀態云云（本院易字卷第45頁），惟其於本院
    審理時亦證稱：因被告個子較小，告訴人個子較高，案發時
    告訴人勒住被告的脖子，被告抱住告訴人的身體；雙方抱在
    一起時，告訴人以左手勒住被告脖子，被告從身後以右手抱
    住告訴人身體，當時二人是平行的等語（本院易字卷第44頁
    ），而被告就其於本件案發時有向告訴人撲去，抱住告訴人
    並搶奪告訴人手上安全帽乙節復不爭執已如前述，衡情，告
    訴人以左手勒住被告脖子部位將導致被告呼吸困難，殊難想
    像被告於遭受告訴人上開攻擊後，仍以靜止平和方式與告訴
    人互相抱住之可能。且被告於本件案發後，欲持水果刀自衛
    ，經乙○○推出門外並將門上鎖，始未持刀傷害告訴人乙節
    ，業據證人乙○○於警詢及本院審理時證述在卷（警卷第21
    頁、本院易字卷第48頁），復為被告於本院審理時供承屬實
    （本院易字卷第51頁），衡情，倘被告於經告訴人上開攻擊
    行為時仍得以靜止平和方式抱住告訴人，則乙○○殊無將被
    告推出門外以避免被告持水果刀傷害告訴人，堪認被告於本
    件案發時確已與告訴人發生激烈肢體衝突無訛。
  (五)另按待證事實已臻明瞭無再調查之必要者，應認為不必要，
    刑事訴訟法第163 條之2 第2 項第3 款定有明文，公訴人雖
    聲請勘驗證人丁○○偵訊光碟，然證人丁○○於本院審理時
    證述其於警詢、偵訊時沒說被告與告訴人有扭打之詞，因與
    事實相悖而不足採，業經本院認定如前，則公訴人聲請勘驗
    證人丁○○偵訊光碟無益於任何待證事項之釐清，揆諸上開
    規定，該項聲請調查之證據核無必要，併予敘明。
  (六)綜上，本件事證明確，被告上開犯行堪以認定，應依法論科
    。
三、論罪科刑─
    核被告甲○○所為係犯刑法第277 條第1 項之普通傷害罪。
    爰審酌被告因言語糾紛出手致告訴人受有前揭傷害，及本件
    事端係因告訴人先出手而起，惟被告迄未與告訴人達成和解
    、犯罪之動機、手段等一切情狀，量處如主文所示之刑，並
    諭知易科罰金之折算標準，以資儆懲。
據上論斷，應依刑事訴訟法第299 條第1 項前段，刑法第277 條
第1 項、第41條第1 項前段，刑法施行法第1 條之1 ，判決如主
文。
本案經檢察官陳登燦到庭執行職務。
中    華    民    國    99    年    9     月    29    日
            刑事第十六庭  審判長法  官  曾逸誠
                                法  官  林柏壽
                                法  官  姚水文
以上正本證明與原本無異。
如不服本判決應於收受送達後10日內向本院提出上訴書狀，並應
敘述具體理由；如未敘述上訴理由者，應於上訴期間屆滿後20日
內向本院補提理由書（均須按他造當事人之人數附繕本）「切勿
逕送上級法院」。
中    華    民    國    99    年    9     月    29    日
                                書記官  蔡靜雯
附錄本案論罪科刑法條：
刑法第277條第1項
傷害人之身體或健康者，處 3 年以下有期徒刑、拘役或 1 千元
以下罰金。

司法院資訊處製作；財團法人民間司法改革基金會備份。
